臺灣高等法院臺南分院刑事裁定
109年度聲再字第115號
聲  請  人
即受判決人  林辰陽



            許峰銓


上列聲請人等因違反毒品危害防制條例案件，對於本院109年度
上更一字第4號中華民國109年8月26日確定判決（第一審案號：
臺灣嘉義地方法院105年度訴字第648號；起訴案號：臺灣嘉義地
方檢察署105年度偵字第4967、6473、7475號），聲請再審，本
院裁定如下：
    主  文
再審之聲請駁回。
    理  由
一、再審聲請意旨略以：
  ㈠再審聲請人即受判決人林辰陽、許峰銓於歷審均一再陳明，
    聲請人2人於105年7月17日被警查獲時，即檢舉其上手為「
    阿貓」林日淼、「蘇仔」蘇建瑋，亦有口卡指認，並提供「
    蘇仔」蘇建瑋所使用之交通及運毒工具為黑色賓士C300、車
    牌號碼000-0000號，販毒集團之販毒地點為「嘉義市○○路00
    0號之○○檳榔攤」，「阿貓」林日淼為犯罪集團之首腦，其
    犯罪證據非常明確，並請求依據毒品危害防制條例第17條第
    1項之規定減輕其刑，然歷審法院均以「並無因被告2人之供
    述而查獲正犯或共犯之事實，即無從核實被告2人關於上手
    之供述是否屬實」，認定本案無從依據上開規定減輕其刑。
    原判決第7頁稱：「1.依被告2人於偵查之供述，檢調因而偵
    辦綽號『阿貓』、『蘇仔』2人及追查其等真實姓名年籍等事項
    ，該2人雖由臺灣嘉義地方檢察署以105年度他字第1633號偵
    辦，然未能因而查獲綽號『阿貓』、『蘇仔』之具體販賣毒品犯
    行暨相關事證，檢察官已將該案簽結一節，有…附卷可稽。…
    而證人林日淼、蘇建瑋既未曾因涉嫌販賣毒品案件而遭查獲
    ，亦無證據證明證人林日淼、蘇建瑋已達涉嫌犯罪之起訴門
    檻，足徵並無因被告2人之供述而查獲正犯或共犯之事實，
    即無從核實被告2人關於上手之供述是否屬實，顯與上開規
    定未符，自無從依據上開條例第17條第1項規定減輕其刑。
    」、第8頁稱：「2.證人陳麒元調查員於本院前審審理證稱
    ：本案由我偵辦，被告2人被查獲後有供出上游『阿貓』林日
    淼、『蘇仔』蘇建瑋，也供出存放毒品的機車車牌號碼，當時
    有進一步追查機車，但是車主是租車公司，所以沒有得到能
    破獲之結果。…」云云。
  ㈡經聲請人2人一再向監察院、法務部陳情後，臺灣嘉義地方檢
    察署終再啟偵辦上手「阿貓」林日淼、「蘇仔」蘇建瑋涉犯
    違反毒品危害防制條例案件。
　⒈本案聲請人2人因證人陳麒元調查員於第一審審理證稱，有進
    一步追查存放毒品的機車，但因車主是租車公司，故調查員
    未繼續追查租車之蘇建瑋，而感到十分不解，蓋本案再審聲
    請人及共同被告均已供出存放毒品之車輛為「蘇仔」蘇建瑋
    使用，調查員也已找到機車車主為租車公司，既為租車公司
    ，為確保承租機車之人返還機車，必定會留存承租人之相關
    資料，包括契約書或是相關證件影本，調查員為何不向租車
    公司調取相關資料？倘若承租機車之人確為「蘇仔」蘇建瑋
    ，就如同借用帳戶與他人作為犯罪使用會成立幫助犯罪相同
    ，「蘇仔」蘇建瑋提供機車作為毒品藏匿、交易地點，「蘇
    仔」蘇建瑋至少成立幫助犯，甚至可能為共同正犯，然調查
    員卻輕易地將此重要線索捨棄，不得不讓人懷疑調查員涉嫌
    包庇或是怠為行使職務。
　⒉聲請人2人因而向監察院、法務部陳情，監察院、法務部雖未
    回函，卻指示臺灣嘉義地方檢察署重啟偵查（案號：109年
    度他字第1642號，股別：地股），承辦檢察官並傳訊聲請人
    以告發人名義到庭說明，並向聲請人建議可以再審程序進行
    救濟，足見原審判決對於「再審聲請人是否供出上手」之事
    實認定有誤。
  ㈢本案聲請人2人聲請再審符合聲請要件。
　　臺灣嘉義地方檢察署因聲請人2人之陳情重啟偵查程序，係
    發生於原審判決之後，原審判決未及審酌，為新事實，又請
    鈞院依職權向臺灣嘉義地方檢察署調閱109年度他字第1642
    號案件，此為聲請人2人聲請本件再審之新證據，又上開新
    事實及新證據足以動搖原審法院對於「再審聲請人是否供出
    上手」之事實認定，且此事實攸關聲請人2人得否依據毒品
    危害防制條例第17條第1項之規定減輕或免除其刑，是聲請
    人2人本件再審聲請符合再審之新規性、確實性之要件，再
    審聲請合法，請鈞院准許聲請人2人之再審聲請。　
二、按再審制度，係為發現確實之事實真相，以實現公平正義，
    而於案件判決確定之後，另設救濟之特別管道，重在糾正原
    確定判決所認定之事實錯誤，但為避免判決隨時處於不安定
    之狀況，故立有嚴格之條件限制。次按刑事訴訟法第420條
    第1項第6款關於得為再審之原因規定，雖然修正為「因發現
    新事實或新證據，單獨或與先前之證據綜合判斷，足認受有
    罪判決之人應受無罪、免訴、免刑或輕於原判決所認罪名之
    判決者」，並增列第3項：「第1項第6款之新事實或新證據
    ，指判決確定前已存在或成立而未及調查斟酌，及判決確定
    後始存在或成立之事實、證據」，但是仍須以該所稱的新事
    實或新證據，確實足以動搖原確定判決所認定的犯罪事實，
    亦即學理上所謂確實性（或明確性、顯著性）之要件，必須
    具備，方能准許再審。若聲請再審之人，所提出或主張的新
    事實、新證據方法或新證明方式，無論單獨或與其他先前卷
    存的證據資料，綜合觀察、判斷，無從在客觀上令人形成足
    以推翻原確定判決所確認的事實，或鬆動其事實認定的重要
    基礎，亦即於確定判決的結果根本不生影響，無所謂應受無
    罪、免訴、免刑或輕於原判決所認罪名的情形存在，自不能
    遽行准許開啟再審之門，而破壞判決的安定性（最高法院10
    4年度台抗字第125號裁定意旨參照）。又按有罪之判決確定
    後，因發現新事實或新證據，單獨或與先前之證據綜合判斷
    ，足認受有罪判決之人應受無罪、免訴、免刑或輕於原判決
    所認罪名之判決者，為受判決人之利益，始得聲請再審，刑
    事訴訟法第420條第1項第6款規定甚明。
三、經查：
  ㈠毒品危害防制條例第17條第1項規定：「犯第4條至第8條、第
    10條或第11條之罪，供出毒品來源，因而查獲其他正犯或共
    犯者，減輕或免除其刑。」因此，聲請人林辰陽、許峰銓主
    張依上開條文規定，其等供出毒品來源，因而查獲其他正犯
    或共犯者，而請求減輕或免除其刑，此一主張即便成立，仍
    係就同一罪名而請求刑度之減輕或免除，換言之，其罪名並
    未變動，且並非法定必應免除其刑之情形。本件依聲請人2
    人所提原確定判決及上開相關卷證資料可知，聲請人2人於
    其等所犯共同販賣第三級毒品案件審理中，雖已具體供出其
    毒品之來源，但嗣後該毒品上游林日淼、蘇建瑋等人並未因
    涉嫌販賣毒品案件而遭查獲，致原審及本院乃無法於前案審
    理中，適用毒品危害防制條例第17條第1項規定，減免其刑
    。
  ㈡而刑事訴訟法第420條第1項第6款所定免刑之範圍，最高法院
    先前歷來所採之見解，一向認係僅指「必要、絕對」免除其
    刑之規定情形而言，而不包含「必要、相對」免除其刑之情
    形。申言之，此所謂「應受免刑」之判決，指「必要及絕對
    」免除其刑之規定而言，如屬「任意或相對」免除其刑之規
    定者，則不在此列，嗣經最高法院刑事第三庭依法院組織法
    第51條之2第2項向其他各刑事庭提出徵詢後，認為仍應維持
    最高法院過去見解，即毒品危害防制條例第17條第1項之減
    輕或免除其刑之寬典，因其如何選擇，法院有裁量之權，與
    「必要、絕對」免除其刑之類型有異，故非「應受免刑之判
    決」，自不得據為聲請再審之原因（最高法院108年度台抗
    字第1297號裁定意旨及附件徵詢理由書、回復理由書、109
    年度台抗字第331號、109年度台抗字第733號、109年度台抗
    字第900號裁定意旨參照）。
  ㈢承上，聲請人2人主張其等有於前案供出其毒品來源因而查獲
    上手「阿貓」林日淼、「蘇仔」蘇建瑋，而得適用毒品危害
    防制條例第17條第1項規定減、免其刑之情形，與刑事訴訟
    法第420條第1項第6款規定所稱之「免刑」事由之範圍不符
    ，是本件再審聲請事由，無論是單獨或與先前之證據綜合判
    斷，均不足以動搖原確定判決所認定之事實，而認為聲請人
    應受無罪、免訴、免刑或輕於原判決所認罪名之判決，故顯
    與刑事訴訟法第420條第1項第6款所規定之再審要件不符，
    自不得據為再審理由。從而，再審聲請人2人據以聲請再審
    ，為無理由，應予駁回。
四、據上論斷，應依刑事訴訟法第434條第1項，裁定如主文。
中　　華　　民　　國　　109 　年　　12　　月　　31　　日
                  刑事第二庭    審判長法　官  陳顯榮 
                                      法　官  黃裕堯
                                      法　官  陳弘能
以上正本證明與原本無異。
如不服本裁定，應於裁定送達後10日內向本院提出抗告狀。
　　　　　　　　　　　　　　　　　　　書記官  蘭鈺婷
中　　華　　民　　國　　109 　年　　12　　月　　31　　日